【裁判字號】    90,訴易,84
【裁判日期】    901009
【裁判案由】    侵權行為損害賠償
【裁判全文】
臺灣高等法院民事判決                                九十年度訴易字第八四號
      原      告  甲○○
      被      告  乙○○
右當事人間因侵權行為損害賠償事件，本院判決如左︰
    主    文
被告應給付原告新臺幣參拾萬元及自民國九十年二月十七日起至清償日止，按年息百
分之五計算之利息。
原告其餘之訴駁回。
訴訟費用由被告負擔十分之三，餘由原告負擔。
    事實及理由
一、本件原告主張：被告連續與他人通姦受孕，係故意不法侵害原告之名譽權致其受
    極大之精神損害，爰依民法第一百九十五條規定，求為判命被告應給付原告新台
    幣（下同）一百萬元，及自起訴狀繕本送達被告翌日起至清償日止，按週年利率
    百分之五計算利息之判決。
二、被告則以：原告於八年前即自棄妻女於不顧，夫妻之名僅為其藉以箝制被告勒索
    錢財之工具，故其並無任何權益受損，亦無任何精神上之損害。且因原告自八年
    前起，即不負對被告及女兒之扶養義務，違反民法上法定扶養義務之規定，依民
    法第一百八十四條第二項推定有過失，故如認被告應負損害賠償之責，亦應依民
    法第二百十七條規定免除賠償責任等語置辯。並答辯聲明：原告之訴駁回。
三、查原告與被告原為夫妻，於夫妻關係存續期間之八十七年三月間起至同年九月間
    止，在苗栗縣頭份鎮等處，與不詳姓名之成年男子發生性關係等情，有本院九十
    年度上易字第九四號及台北地方法院八十九年度易字第八三五號刑事判決正本附
    卷可稽（見本院卷第四至十頁），並為被告所不爭執，自堪信為真實。是本件所
    應審究者厥為(一)原告是否因名譽權遭侵害並受精神上之損害？(二)本件有無過失相
    抵原則之適用？茲分項詳析如后：
(一)、被告已不法侵害原告基於配偶關係之身分法益致其受有精神上之損害：
  1.按不法侵害他人之身體、健康、名譽、自由、信用、隱私、貞操，或不法侵害其
    他人格法益而情節重大者，被害人雖非財產上之損害，亦得請求賠償相當之金額
    。其名譽被侵害者，並得請求回復名譽之適當處分。前項規定，於不法侵害他人
    基於父、母、子、女或配偶關係之身分法益而情節重大者，準用之，修正之民法
    第一百九十五條定有明文。又依民法債編施行法第九條規定，本件發生於修正前
    ，亦得適用該條之規定求償。
  2.本件被告連續多次與不詳姓名之人通姦，已如前述，其不法侵害原告基於配偶關
    係之身分法益，顯屬情節重大，原告主張其因此精神上遭受之痛苦，而受有損害
    ，自可採信。
(二)、本件並無過失相抵原則之適用：
  1.按民法第二百十七條第一項之過失相抵，係指損害之發生或擴大，被害人與有過
    失而言。亦即被害人之過失行為與加害人之加害行為共同成立同一損害，或加害
    行為之損害發生後，因被害人之過失行為，致其損害擴大，是必被害人有過失，
    方有過失相抵原則之適用（最高法院八十六年度台上字第三四一號判例參照）。
  2.本件被告抗辯，原告七、八年來未曾盡過人夫、人父之責云云，既為原告所否認
    ，被告復未舉證以實其說，其抗辯，自無可取。又本件係被告不法侵害原告配偶
    關係之身分法益，其不法侵害之結果，全由被告之行為所致，客觀上原告並無行
    為之參與，自無所謂與被告之加害行為共同成立同一損害。是本件無過失相抵原
    則之適用，了無疑義。
四、綜上所述，原告基於民法第一百九十五條第一項第三項之規定請求被告賠償非財
    產上損害之精神慰藉金，洵屬正當。查原告現職為警員，收入穩定。被告係護理
    學校畢業，在其父經營之中藥店任職，月入二萬八千元，兩造所生之女，現由被
    告扶養中，此為兩造所不爭執之事實。本件原告配偶關係之身分法益，遭受被告
    不法侵害，精神難免有痛苦，經審酌兩造之身分、地位及經濟能力，認賠償金應
    以三十萬元較為適當。故原告請求被告賠償精神慰藉金三十萬元及自起訴狀繕本
    送達翌日即九十年二月十七日起至清償日止，按年息百分之五計算之利息，應予
    准許。逾此部分之請求自非正當，應予駁回。
五、本件事實已臻明確，兩造其餘攻擊防禦方法及證據經予審酌，核與判決結果不生
    影響，爰不再逐一論述，併此敘明。
據上論結，本件原告之訴為一部有理由，一部無理由，依民事訴訟法第七十九條但書
，判決如主文。
中      華      民      國    九  十    年      十      月      九      日
                            民事第八庭
                                審判長法  官  鄭  三  源
                                      法  官  黃  豐  澤
                                      法  官  王  淇  梓
右正本係照原本作成。
不得上訴。
中      華      民      國    九  十    年      十      月    十  一    日
                                      書記官  張  美  華


司法院資訊處製作；財團法人民間司法改革基金會備份。
